【裁判字號】    88,交上訴,131
【裁判日期】    890112
【裁判案由】    公共危險等
【裁判全文】
臺灣高等法院刑事判決                  八十八年度交上訴字第一三一號
    上  訴  人  臺灣新竹地方法院檢察署檢察官
    被      告  甲○○
右上訴人，因被告過失致死等案件，不服臺灣新竹地方法院八十八年度交訴字第五二
號，中華民國八十八年十一月十五日第一審判決（起訴案號：臺灣新竹地方法院檢察
署八十八年度偵字第六四六一號）提起上訴，本院判決如左：
    主      文
上訴駁回。
    事      實
一、甲○○係宜賢交通股份有限公司（以下簡稱宜賢公司）之營業用聯結車司機，以
    駕駛車牌號碼ＪＭ—七二九號營業用聯結車運送貨物為業，為從事駕駛業務之人
    。於民國八十八年八月十二日晚上十一時三十分許，駕駛宜賢公司車牌號碼ＪＭ
    —七二九號聯結車滿載鋼筋，沿省道臺三線由桃園縣龍潭鄉往台中清泉崗方向行
    駛，嗣行經新竹縣竹東鎮○○路與中豐路設有「閃光黃燈」之丁字型交叉路口時
    （即竹東榮民醫院前），本應注意並能注意該路段行車速度速限為時速四十公里
    ，並應遵守道路交通號誌之指示，當汽車行駛至設有「閃光黃燈」之交叉路口時
    ，應減速慢行接近，安全小心通過；又當汽車行經醫院出入口時，尤應減速慢行
    ，做隨時停車之準備；且汽車行駛時，亦應隨時注意車前狀況，採取必要之安全
    措施。又當時之路況雖係陰天，但有夜間照明，且路面乾燥、無障礙物、無缺陷
    、視距良好，「閃光黃燈」號誌正常，並無不能注意之情形。詎其行駛至設有「
    閃光黃燈」之該丁字型交叉路口即竹東榮民醫院門口（即出入口）前，明知其所
    駕駛之聯結車載有重約五十公噸之鋼筋，欲臨時煞停或減速已屬不易，竟仍疏未
    遵守前開交通安全規定，而未減速慢行接近或做隨時停車之準備，以確保安全小
    心通過，並採取必要之安全措施，猶仍以時速約五十公里之速度行駛，適莊正義
    騎乘車牌號碼ＢＸＪ─二九九號重型機車沿新竹縣北興路欲左轉中豐路往新竹縣
    橫山鄉方向行駛亦疏於注意，而行駛至該丁字型交叉路口中心時，甲○○因煞車
    及閃避（往左側對向車道閃避）不及，其車右側第二輪胎附近與莊正義所騎乘之
    ＢＸＪ—二九九號重型機車相撞，致莊正義因之人車倒地，而當場導致頭顱呈扁
    平破裂變形樣、腦漿外露樣（破裂處左右各二十公分）、右胸部呈鈍力傷（約十
    八公分）、左胸上部呈十公分鈍力傷併骨折、背部上方呈廣泛性擦傷樣、右上臂
    呈十公分鈍力傷併封閉性骨折、右前臂背部呈開放性骨折、左前臂背部呈擦傷樣
    、左大腿呈封閉性骨折及左關節呈一處外傷呈擦傷，終因頭顱開放性骨折併腦組
    織外露及全身多處骨折當場傷重不治死亡。嗣其於肇事後，因肇事時為閃避莊正
    義，而將所駕駛之聯結車行駛至對向車道，為避免影響交通，而緩慢將其所駕駛
    之聯結車靠停在距肇事現場處約一百公尺處，旋即在偵查犯罪職權之該管機關或
    公務員犯罪未發覺前，立即以行動電話撥打一一０向有偵查犯罪職權之公務員即
    新竹縣警察局勤務指揮中心員警自首申告犯罪時間、地點及肇事經過，並在現場
    等候處理，嗣新竹縣警察局竹東分局竹東派出所警員李長蒼獲新竹縣警察局勤務
    指揮中心之通報後，即趕往現場處理，而其乃在警員李長蒼到場後，再次向有偵
    查犯罪職權之該管公務員即警員李長蒼自首申告犯罪，並陳述肇事之經過，而接
    受裁判。
二、案經臺灣新竹地方法院檢察署檢察官相驗後自動檢舉偵查起訴。
    理      由
一、右揭事實業經被告甲○○迭於警訊、偵查及原審審理中坦承不諱，核與被害人莊
    正義之配偶乙○○○及證人黃富林、劉國華、警員李長蒼等指證述之情節相符，
    並有道路交通事故調查報告表暨事故現場圖、新竹縣警察局竹東分局竹東派出所
    相驗案件初步調查報告表各一份附卷可稽。又被害人莊正義確係因本件車禍，而
    當場導致頭顱呈扁平破裂變形樣及腦漿外露樣（破裂處左右各二十公分）、右胸
    部呈鈍力傷（約十八公分）、左胸上部呈十公分鈍力傷併骨折、背部上方呈廣泛
    性擦傷樣、右上臂呈十公分鈍力傷併封閉性骨折、右前臂背部呈開放性骨折、左
    前臂背部呈擦傷樣、左大腿呈封閉性骨折及左關節呈一處外傷呈擦傷，終因頭顱
    開放性骨折併腦組織外露及全身多處骨折當場傷重不治死亡之事實，亦經檢察官
    督同法醫師相驗明確，有勘驗筆錄、驗斷書、相驗屍體證明書等在卷可稽。
二、按駕駛人駕駛汽車應遵守道路交通號誌之指示，汽車行駛至交叉路口時，其行進
    應遵守燈光號誌，而「閃光黃燈」號誌乃表示「警告」車輛應減速接近，安全小
    心通過；又汽車行經醫院出入口時，亦應減速慢行，做隨時停車之準備；且汽車
    行駛時，駕駛人應注意車前狀況，並隨時採取必要之安全措施，道路交通安全規
    則第九十條、第九十三條第一項第四款、第九十四條第三項及道路交通號誌設置
    規則第二百十一條第一項第一款分別定有明文。被告既為汽車駕駛人，自應注意
    並能注意依前開規定行駛，明知其所駕駛之聯結車載有重約五十公噸之鋼筋，欲
    臨時煞停或減速已屬不易，竟仍疏未遵守前開交通安全規定，而未減速慢行接近
    或做隨時停車之準備，以確保安全小心通過，並採取必要之安全措施，猶仍以時
    速約五十公里之速度行駛，終致發現被害人莊正義時，因煞車及閃避（往左側對
    向車道閃避）不及，而肇致本件車禍，足見被告就本件車禍之發生，確有前開未
    注意車前狀況、行經醫院出入口未減速慢行及未遵守道路交通號誌之指示等過失
    甚明，且被告之前開過失與被害人莊正義係因本件車禍發生死亡之結果，亦有相
    當之因果關係。本件事證已臻明確，被告犯行洵堪認定。
三、被告係以駕駛聯結車運送貨物為業，乃為從事駕駛業務之人。又被告於運送貨物
    途中，因過失肇致本件車禍，自應負業務過失之責。核被告為從事駕駛業務之人
    ，因業務上之過失致人於死，所為係犯刑法第二百七十六條第二項之業務過失致
    死罪。又被告肇事犯罪後，乃因肇事時為閃避被害人莊正義，而將所駕駛之聯結
    車行駛至對向車道，乃為避免影響交通，而緩慢將其所駕駛之聯結車靠停在距肇
    事現場處約一百公尺處，旋即在於有偵查犯罪職權之該管機關或公務員犯罪未發
    覺前，立即以行動電話撥打一一０向有偵查犯罪職權之公務員即新竹縣警察局勤
    務指揮中心員警自首申告犯罪時間、地點及肇事經過，並在現場等候處理，嗣新
    竹縣警察局竹東分局竹東派出所警員李長蒼獲新竹縣警察局勤務指揮中心之通報
    後，即趕往現場處理，而其乃在警員李長蒼到場後，再次向有偵查犯罪職權之該
    管公務員即警員李長蒼自首申告犯罪，並陳述肇事之經過，而接受裁判之事實，
    業據證人黃富林及警員李長蒼分別於原審到庭結證屬實，並有新竹縣警察局勤務
    指揮中心編號第一八五八號受理各類案件記錄表在卷可稽。參以前開新竹縣警察
    局勤務指揮中心編號第一八五八號受理各類案件記錄表載明：報案人為被告甲○
    ○，報案人電話000000000號，並詳述報案內容：「台３線７５Ｋ南下
    （榮民醫院）我駕拖車剛發生車禍，對方騎機車受傷，救護車已來了，ＪＭ－７
    ２８（應係ＪＭ－七二九號之誤載）」；且證人即新竹縣警察局竹東分局竹東派
    出所警員李長蒼製作之道路交通事故調查報告表亦載明：報案人為肇事駕駛人即
    被告甲○○等情，此觀前開新竹縣警察局勤務指揮中心編號第一八五八號受理各
    類案件記錄表及道路交通事故調查報告表即明。被告對於本件未發覺之罪自首而
    接受裁判，爰依刑法第六十二條前段之規定，依法減輕其刑。
四、原審以被告過失犯行事證明確，適用刑法第二百七十六條第二項、第六十二條、
    第七十四條第一款，罰金罰鍰提高標準條例第一條前段，審酌被告過失之情節，
    造成被害人莊正義之死亡，犯罪所生之損害重大，惟念其犯罪後已積極與被害人
    家屬和解，並於案發後不到一個月之內即八十八年九月六日即與被害人家屬達成
    民事和解，而賠償被害人家屬新臺幣一百六十萬元（不含汽車第三人強制責任險
    ，故加計汽車第三人強制責任險，被害人家屬共計獲賠償二百八十萬元），有新
    竹縣竹東鎮調解委員會調解筆錄一份附卷可證，且犯罪後自始至終坦承犯行，態
    度尚稱良好等一切情狀，量處有期徒刑八月，並以被告前未曾受有期徒刑以上刑
    之宣告，有該院被告全國前案紀錄表及台灣新竹地方法院檢察署刑案資料查註紀
    錄表各一紙在卷可考，因一時失慎，致罹刑章，事後已坦承犯行，並與被害人家
    屬達成民事和解，經此偵審程序及科刑教訓，當已知所慎戒，信無再犯之虞，因
    認其所宣告之刑，以暫不執行為適當，併予諭知宣告緩刑三年，以啟自新。經核
    認事用法，俱無不當，量刑並諭知緩刑亦均妥適，公訴人上訴意旨以被告並無悔
    意，和解乃民事侵權行為之賠償，據以指摘諭知緩刑不當，難認有理由，應予駁
    回。
五、公訴意旨另略以：被告甲○○於肇事後，並未下車，猶仍往前行駛一百餘公尺至
    竹東鎮下公館加油站前，嗣經路人黃富林追及方停下處理，因認被告另涉有刑法
    第一百八十五條之四之駕駛動力交通工具肇事，致人死亡而逃逸罪嫌等語。查公
    訴人認被告另涉有刑法第一百八十五條之四之駕駛動力交通工具肇事，致人死亡
    而逃逸罪嫌，無非係以證人黃富林之證述為其主要論據。惟據被告在原審審理時
    則堅決否認有何肇事致人死亡而逃逸犯行，並辯稱：渠聽到撞擊聲音後即減速並
    踩煞車，惟因現場是下坡及轉彎路口，且渠因閃避被害人莊正義所駕駛之機車，
    因而將大貨車之車身駛至對向之內側車道，渠怕又發生其他危險，乃慢慢將車駛
    離對向車道而靠路邊停車，嗣渠下車欲查看時，救護車就已來了，渠乃又上車打
    一一○電話報案自首，旋渠正在打電話報案自首時，證人黃富林才騎機車過來的
    等語。
    經查：
    (1)證人黃富林於警訊時雖證稱：「我於‧‧‧和朋友在‧‧‧榮民醫院前一起聊
      天‧‧‧便看見大貨車正面撞上重機車‧‧‧大貨車撞死人後未停，一直往下
      公館方向行駛，我便和朋友騎機車追那肇事逃逸之大貨車，並記下車號‧‧‧
      供警方查緝，並告訴大貨車駕駛撞死人，他才停下來，之後警方便趕到將駕駛
      帶回」等語（見證人黃富林警訊筆錄）；惟於偵查中則證述稱：「我是車禍目
      擊證人‧‧‧（榮民醫院前面車禍情形？）我聽到聲音‧‧‧肇事者車速不快
      ，但撞到後有煞車，肇事後司機可能不清楚，是我去告訴他，我對他說你車子
      撞到人了，我就記下他車號」等情（見八十八年八月十三日訊問筆錄）；嗣於
      原審審理時又進一步詳細證稱：「（被告肇事後是否逃逸？）是慢慢停在路邊
      ，我騎車是要過去告訴被告肇事之事，我騎到時，被告已停車在路邊，非我攔
      下來的‧‧‧（為何在警局稱是你追到，被告才停下來？）我之意是追到他停
      下來的地方，因他停下才有辦法與他談，他肇事時確實是停在同一方向路邊，
      慢慢停下來，沒有加速逃逸，有看到他正在講電話，但未聽到他在講什麼‧‧
      ‧（有無報警）回去肇事地點時，有人說報了」（見原審八十八年十月八日證
      人黃富林訊問筆錄）等情。
    (2)證人即尾隨被告之後駕駛車牌號碼ＱＭ－九八０號大貨車之司機劉國華及警員
      李長蒼分別於警訊及原審審理時到庭結證稱：「．．．被於警訊中證稱：「．
      ．．在肇事地點我在竹東大橋下坡段看見北興路口重機車之車燈，甲○○所駕
      駛之．．．ＪＭ－七二九號往對向車道閃避．．．」（見證人劉國華警訊筆錄
      ）、「．．．被告確實有打一一○報案，我有到分局調資料，現場是我去處理
      ，到現場時，被告在距肇事點一百公尺之處等候處理」（見原審八十八年十月
      八日證人李長蒼訊問筆錄）等情屬實。且揆諸道路交通事故調查報告表事故現
      場圖，被告駕駛之聯結車於肇事時確行駛於內側道，並於肇事時留下長約二十
      公尺之輪胎痕，而斜向對向車道，此有該道路交通事故調查報告表事故現場圖
      附卷足參。足見被告前開辯稱：因現場是下坡及轉彎路口，且渠因閃避被害人
      莊正義所駕駛之機車，因而將大貨車之車身駛至對向之內側車道，渠怕又發生
      其他危險，乃慢慢將車駛離對向車道而靠路邊停車，嗣渠下車欲查看時，救護
      車已到，渠乃又上車打一一○電話報案自首，旋渠正在打電話報案自首時，證
      人黃富林才騎機車過來的等情，應係屬實，堪足採信。至證人黃富林於警訊中
      之證述，顯然係指被告肇事時未立即停車，而仍往前駕駛約一百公尺始停車，
      其乃誤以為被告肇事欲逃逸，而騎乘機車往前追逐，嗣被告往前駕駛約一百公
      尺停車時，其始追上，並告知被告已肇事無訛。是證人黃富林警訊中證稱渠係
      追到被告後，被告才停車云云，應純係言語之陳述過程有所疏誤所致，並據其
      於偵查中及原審審理時陳述明確，自不得採為不利被告之認定。
    (3)又本件確係被告於肇事後，旋即在於有偵查犯罪職權之該管機關或公務員犯罪
      未發覺前，立即以行動電話撥打一一０向有偵查犯罪職權之公務員即新竹縣警
      察局勤務指揮中心員警自首申告犯罪時間、地點及肇事經過，並在現場等候處
      理，嗣新竹縣警察局竹東分局竹東派出所警員李長蒼獲新竹縣警察局勤務指揮
      中心之通報後，即趕往現場處理，而其乃在警員李長蒼到場後，再次向有偵查
      犯罪職權之該管公務員即警員李長蒼自首申告犯罪，並陳述肇事之經過，而接
      受裁判之事實，已詳如前述。據此，前開新竹縣警察局勤務指揮中心編號第一
      八五八號受理各類案件記錄表所載處理情形謂：「經竹東所警員李長蒼．．．
      前往現場處理．．．肇事者逃逸經警員警追至下公館加油站始被截獲．．．」
      云云，亦顯係警員李長蒼向新竹縣警察局勤務指揮中心回報處理情形時，因言
      語傳達之疏失所致無疑。蓋被告於警員李長蒼到場時即已在距案發現場約一百
      公尺處之下公館加油站等後處理，而非由警員李長蒼追逐攔截被告。
    (4)綜上，按犯罪事實應依證據認定之，無證據不得推定其犯罪事實。次以認定不
      利於被告之事實，須依積極證據，苟積極證據不足為不利於被告事實之認定時
      ，即應為有利於被告之認定，更不必有何有利之證據（最高法院三十年上字第
      八一六號判例參照）。查證人黃富林前開警訊中所為證述，既有重大瑕疵，自
      不足採為對被告不利之認定。此外，復查無其他積極證據足以證明被告有何肇
      事致人死亡而逃逸之情事，即應認為被告此部分之犯罪尚不能證明，爰依法就
      此部分為被告無罪判決之諭知，經核於法並無違誤，公訴人上訴意旨仍執陳詞
      指摘原判決此部分諭知無罪為不當，亦難認有理由，應併予駁回。
六、被告甲○○經合法傳喚無正當理由不到庭，爰不待其陳述逕行判決，併此敘明。
據上論斷，應依刑事訴訟法第三百六十八條、第三百七十一條，判決如主文。
本案經檢察官覃正祥到庭執行職務。
中     華     民     國    八十九   年       一       月      十二      日
                             臺灣高等法院刑事第二庭
                                 審判長法  官  戴  章  甫
                                       法  官  林  銓  正
                                       法  官  黃  金  富
右正本證明與原本無異。
如不服本判決應於收受送達後十日內向本院提出上訴書狀，其未敘述上訴之理由者並
得於提起上訴後十日內向本院補提理由書（均須按他造當事人之人數附繕本）。
                                       書記官  鄭  靜  如
中     華     民     國    八十九   年       一       月      十四      日
附錄：本案論罪科刑法條全文
刑法第二百七十六條第二項
從事業務之人，因業務上之過失犯前項之罪者，處五年以下有期徒刑或拘役，得併科
三千元以下罰金。


司法院資訊處製作；財團法人民間司法改革基金會備份。
